【裁判字號】    97,上訴,3969
【裁判日期】    980122
【裁判案由】    違反臺灣地區與大陸地區人民關係條例等
【裁判全文】
臺灣高等法院刑事判決                97年度上訴字第3969號
上  訴  人
即  被  告  徐世忠
義務辯護人  周佳弘律師
上  訴  人
即  被  告  施冠洲
選任辯護人  洪惠平律師
上  訴  人
即  被  告  鍾經報
選任辯護人  劉興業律師
            鐘盛律師
上列上訴人即被告因違反臺灣地區與大陸地區人民關係條例等案
件，不服臺灣桃園地方法院96年度訴字第1300號，中華民國97年
7 月16日第一審判決（起訴案號：臺灣桃園地方法院檢察署96年
度偵字第7131號），提起上訴，本院判決如下：
    主  文
原判決關於徐世忠部分、鍾經報違反臺灣地區與大陸地區人民關
係條例部分暨定應執行刑部分、施冠洲違反臺灣地區與大陸地區
人民關係條例部分，均撤銷。
徐世忠共同意圖營利，違反不得使大陸地區人民非法進入臺灣地
區之規定，累犯，處有期徒刑參年貳月，減為有期徒刑壹年柒月
，附表編號一所示之物沒收；又意圖使女子與他人為性交之行為
，而媒介以營利，累犯，處有期徒刑陸月，減為有期徒刑參月，
附表編號二所示之物沒收；又共同意圖營利，違反不得使大陸地
區人民非法進入臺灣地區之規定，累犯，處有期徒刑參年貳月，
減為有期徒刑壹年柒月，附表編號一所示之物沒收；又意圖使女
子與他人為性交之行為，而媒介以營利，累犯，處有期徒刑肆月
，減為有期徒刑貳月，附表編號二所示之物沒收。應執行有期徒
刑貳年拾月，附表編號一、二所示之物沒收。
鍾經報共同意圖營利，違反不得使大陸地區人民非法進入臺灣地
區之規定，累犯，處有期徒刑壹年捌月，減為有期徒刑拾月，附
表編號一所示之物沒收；又共同意圖營利，違反不得使大陸地區
人民非法進入臺灣地區之規定，累犯，處有期徒刑壹年捌月，減
為有期徒刑拾月，附表編號一所示之物沒收；應執行有期徒刑壹
年貳月，附表編號一所示之物沒收。
施冠洲共同違反不得使大陸地區人民非法進入臺灣地區之規定，
處有期徒刑壹年，減為有期徒刑陸月，附表編號一所示之物沒收
。
    事  實
一、徐世忠前於民國91年間，因偽造文書案件，經臺灣板橋地方
    法院以91年度簡字第246 號判決判處有期徒刑4 月確定，於
    91年11月11日易科罰金執行完畢（於本案構成累犯）；鍾經
    報前於94年間，因違背安全駕駛致交通危險案件，經臺灣雲
    林地方法院以94年度港交簡字第84號判決判處有期徒刑2 月
    ，於94年10月3 日易科罰金執行完畢（於本案構成累犯）。
  (一)徐世忠於94年間，經由姓名、年籍不詳綽號「紅姐」之中國
    大陸女子之介紹下，知悉中國大陸女子廖文靜（另由檢察官
    為職權不起訴處分確定，且已返回大陸地區）並無結婚之真
    意，僅欲以結婚為手段，實則要進入臺灣地區，從事賣淫之
    非法工作；徐世忠復經由不知情之真實姓名年籍不詳綽號「
    安順」之成年男子介紹而認識鍾經報，徵得鍾經報同意擔任
    「人頭老公」（鍾經報被訴意圖使女子與他人為性交之行為
    ，而容留、媒介以營利部分，業經原審判決無罪，未經上訴
    而確定在案，不在本院審理之範圍）。徐世忠即與廖文靜、
    「紅姐」及鍾經報，共同基於使公務員登載不實於職掌之公
    文書之犯意聯絡，徐世忠並與「紅姐」及鍾經報，共同基於
    使中國大陸地區人民非法進入台灣地區之犯意聯絡，推由鍾
    經報佯裝與廖文靜辦理假結婚來臺，並議妥廖文靜需先支付
    新臺幣（下同）18萬元相關費用及報酬予徐世忠，來臺後另
    再按月支付3 萬元予鍾經報作為維持假結婚之對價（即俗稱
    「老公費」）後，鍾經報即依謀議內容，自行前往大陸地區
    ，經由「紅姐」安排，與廖文靜於94年12月29日在大陸地區
    廣西壯族自治區南寧市虛意辦妥結婚登記，取得廣西壯族自
    治區柳州市公證處公證員核發之（2005）桂柳證字第6016號
    結婚公證書，並由鍾經報即持該結婚公證書及廖文靜之大陸
    地區身分證件，先行返臺辦理廖文靜之來台手續。迨於95年
    1 月26日取得財團法人海峽交流基金會（下稱海基會）核發
    之（95）中核字第006066號認證證明書，以證明上開結婚公
    證書為真正。鍾經報又於95年1 月25日前往雲林縣政府北港
    分局北辰派出所填寫「大陸地區人民進入臺灣地區保證書」
    ，表明渠與廖文靜為夫妻關係，願擔任廖文靜在臺之保證人
    ，經不知情而具有實質審查權限之北辰派出所警員李銘欽、
    丁志超對保後，實際審核鍾經報是否設籍於該派出所轄區，
    且是否有能力履行保證責任而簽註意見於上開保證書中。鍾
    經報再於95年1 月26日至內政部警政署入出境管理局（下稱
    入出境管理局96年1 月2 日已改制為內政部入出國及移民署
    ），持廖文靜之大陸地區身分證件、鍾經報之尚未為配偶欄
    不實登載之戶籍謄本、上開「大陸地區人民進入臺灣地區保
    證書」、海基會發給之證明、大陸地區廣西壯族自治區柳州
    市公證處發給之結婚公證書等資料，並填載「大陸地區人民
    進入臺灣地區旅行證申請書」，表明廖文靜為渠配偶，而以
    團聚之名義申請廖文靜入境臺灣，致使入出境管理局不知情
    而有實質審查權限之承辦公務員於95年4 月11日據以核發
    0000000000號「中華民國臺灣地區入出境許可證」（下稱入
    出境許可證）。廖文靜則於95年6 月17日持上開許可證，以
    掩飾其非法入境臺灣地區之行為，進入臺灣地區。徐世忠於
    廖文靜入境臺灣後，為免鍾經報、廖文靜於入出境管理局及
    警察單位詢問盤檢時露餡，乃提供其所有之入境課題4 張、
    教戰守則9 張供伊等熟記背誦，以防犯行曝光。隨後鍾經報
    即與廖文靜於95年6 月21日，前往雲林縣北港鎮北港戶政事
    務所填載結婚登記申請書，辦理鍾經報與廖文靜之結婚登記
    ，使不知情之戶政人員於其職務上所掌管之戶籍登記簿、戶
    口名簿及鍾經報之身分證等公文書為不實「鍾經報與廖文靜
    係配偶關係」之登載，足生損害於戶政機關對於戶籍及婚姻
    、身分登記事項管理之正確性，鍾經報並陪同廖文靜於同日
    向雲林縣警察局北港分局北辰派出所申請辦理流動人口登記
    （申請義務人：廖文靜），致使承辦流動人口登記之不知情
    員警將「廖文靜與鍾經忠（即鍾經報之兄）關係：弟媳」、
    「廖文靜暫住事由：團聚」等不實事項，登載於警員職掌之
    「入境人口申報流動人口登記聯單」公文書上，足生損害於
    警察機關對流動人口管理之正確性。
  (二)徐世忠引進廖文靜來台後，即於95年7 月間，基於意圖使女
    子與他人為性交行為而媒介以營利之犯意，引薦廖文靜至色
    情應召站「三洋公司」擔任旗下小姐，並提供桃園縣桃園市
    ○○街233 號4 樓之2 住處供廖文靜居住，而廖文靜自95
    年7 月間某日起至96年1 月間為警查獲時止，在臺灣地區每
    次性交易代價2500元至3000元，廖文靜可得1400元或1500元
    ，徐世忠可得300 元或400 元，其餘均交由搭載廖文靜前往
    性交易的馬伕繳回給「三洋公司」應召站，而廖文靜另須支
    付馬伕1 天12小時共3000元之費用。
  (三)廖文靜來台後，於95年下半年某時間，經由伊之中國大陸同
    鄉女子之介紹，而結識在「三洋公司」應召站擔任馬伕之施
    冠洲（施冠洲所涉第1 次使大陸地區女子廖文靜非法入境臺
    灣地區、使公務員登載不實及使女子與他人為性交行為媒介
    以營利等罪，均經原審諭知，未經上訴，不在本院審理之範
    圍）後，彼此生心情愫陷入熱戀成為男女朋友關係。廖文靜
    於96年1 月13日遭查獲非法工作而被遣返中國大陸地區後，
    亟欲再來臺工作賺錢及與施冠洲相聚，廖文靜、施冠洲遂要
    求徐世忠、鍾經報為廖文靜辦理再度來臺手續，徐世忠、鍾
    經報即意圖營利而與未有營利意圖之施冠洲共同基於使大陸
    地區女子非法入境臺灣地區，徐世忠、鍾經報、施冠洲、廖
    文靜並共同基於行使使公務員登載不實文書之犯意聯絡，由
    徐世忠、施冠洲、鍾經報備齊廖文靜來臺之申辦資料，推由
    鍾經報再於96年2 月8 日至內政部入出國及移民署（下稱移
    民署）雲林服務站，持廖文靜之大陸地區身分證件、鍾經報
    配偶欄不實之身分證、保證書、廖文靜之旅行證等資料，並
    填載「大陸地區人民進入臺灣地區旅行證申請書」，表明廖
    文靜為其配偶，而以團聚之名義申請廖文靜入境臺灣，致使
    入出境管理局不知情而有實質審查權限之承辦公務員核准廖
    文靜來臺，而行使使公務員登載不實之鍾經報國民身分證，
    廖文靜遂於96年3 月16日入境臺灣。廖文靜、鍾經報為防犯
    行曝光，即再度熟悉並背誦徐世忠先前提供之入境課題、教
    戰守則。
  (四)徐世忠於廖文靜於96年3 月16日第2 次入境臺灣後，又另基
    於意圖使女子與他人為性交行為而媒介以營利之犯意，再度
    媒介廖文靜至色情應召站「三洋公司」，由「三洋公司」安
    排性交易之客戶，並提供上開住處供廖文靜居住，而由基於
    男女朋友情誼未有營利意圖之施冠洲擔任廖文靜之馬伕，陸
    續於96年3 月21日、3 月25日及3 月26日，駕駛車號8711－
    KE號自小客車接送廖文靜以2500元至3000元不等之價格與不
    特定男客從事性交易共十餘次，每次性交易代價2500元至30
    00元，廖文靜可得1400元或1500元，徐世忠可得30 0元或40
    0元，其餘均交由搭載廖文靜前往性交易的施冠洲繳回給「
    三洋公司」。嗣為桃園縣政府警察局刑事警察大隊接獲線報
    ，於96年3月27日上午10時20分許及同日下午1時許，持搜索
    票搜索桃園縣桃園市○○街233號4樓之2徐世忠、廖文靜、
    施冠洲住處及雲林縣北港鎮○○路51號鍾經報住處而查獲，
    並扣得徐世忠所有如附表編號一所示之上揭入境課題4張、
    教戰守則9張，以及其所有記載廖文靜先後二次來台性交易
    所得收入等事項之如附表編號二所示之帳冊5本、記事本1本
    。
二、案經桃園縣政府警察局移請臺灣桃園地方法院檢察署檢察官
    偵查起訴。
    理  由
壹、程序部分：
  一、審理範圍部分：本院審理範圍僅有被告徐世忠、鍾經報、
      施冠洲經原審法院諭知有罪部分（包含不另為無罪諭知部
      分）之上訴部分；至於原審諭知被告鍾經報無罪部分（即
      被訴意圖使女子與他人為性交之行為，而容留、媒介以營
      利部分），以及原審諭知被告施冠洲無罪部分（即被訴意
      圖營利，違反不得使大陸地區人民非法進入臺灣地區部分
      －即廖文靜第一次非法入臺部分、被訴使公務員登載不實
      文書部分－即持假結婚文件向入出境管理局申辦廖文靜第
      1 次來臺，使入出境管理局核准廖文靜來臺部分及被訴意
      圖使女子與他人為性交之行為，而容留、媒介以營利部分
      ），則因未經上訴，不在本院審理之範圍，合先敘明。
  二、證據能力部分：按刑事審判上之共同被告，係為訴訟經濟
      等原因，由檢察官或自訴人合併或追加起訴，或由法院合
      併審判所形成，其間各別被告及犯罪事實仍獨立存在。故
      共同被告對於其他共同被告之案件而言，為被告以外之第
      三人，本質上屬於證人，為確保被告對證人之詰問權，證
      人於審判中，應依法定程序，到場具結陳述，並接受被告
      之詰問，其陳述始得作為認定被告犯罪事實之判斷依據（
      最高法院93年度臺上字第5726號判決意旨參照）。故被告
      徐世忠、鍾經報、施冠洲雖同為本案被告，就各被告而言
      ，其餘被告之陳述，無異均屬被告以外之人的證人陳述；
      本件證人徐世忠、鍾經報、施冠洲、廖文靜於警詢中所為
      之證言、證人廖文靜、鍾經報、徐世忠、施冠洲分別於96
      年3月27日偵查中所為之證言（以上偵查中之證言均經具
      結），均屬審判外之陳述；惟按當事人、代理人或辯護人
      於法院調查證據時，知有第159條第1項不得為證據之情形
      ，而未於言詞辯論終結前聲明異議者，視為有前項之同意
      ，刑事訴訟法第159條之5第2項定有明文。上開證人分別
      於警詢、偵查中所為之證詞證據能力，未經公訴人及被告
      3人、辯護人於本院言詞辯論終結前聲明異議，並經本院
      審酌上開證詞認為適當，自均得採為證據。而本案所引用
      之書證、物證，均經公訴人、被告3人及辯護人於準備程
      序期日、本院審理期日均表示對證據能力無意見，本院審
      酌上開書證、物證並非非法取得，亦無證明力明顯過低之
      情形，是該等書證、物證亦均得採為證據，核先敘明。
貳、實體部分：
  一、訊之上訴人即徐世忠對於上開犯罪事實均坦承不諱，僅陳
      稱：其先後2 次所為之本案犯行，僅應論以2 罪，原審分
      開論以4 罪，應有未恰云云；義務辯護人亦辯稱：關於第
      一次犯行，其中共同意圖營利，違反不得使大陸地區人民
      非法進入台灣地區罪，與意圖使女子與他人為性交之行為
      ，而媒介以營利罪，其間有方法結果之關係，仍應依據修
      正前之牽連犯規定，從重論以一罪云云。另訊據上訴人即
      被告鍾經報對於上開事實，除否認有意圖營利之犯意外，
      其餘均供認不諱，並請求本院從輕量刑。再訊之上訴人即
      被告施冠洲對於上開犯罪事實均不否認，惟辯稱：其本案
      之所為，充其量僅應成立幫助違反不得使大陸地區人民非
      法進入台灣地區罪而已云云。
  二、本院查：
    (一)、被告徐世忠、鍾經報先後2 次意圖營利使大陸地區人民
        以非法方式來臺及向戶政機關申辦結婚登記、向警察機
        關申辦流動人口登記等使公務員登載不實文書犯行、及
        被告徐世忠先後2 次意圖營利使女子與他人為性交行為
        而媒介以營利之犯行部分：
      1.訊據被告徐世忠、鍾經報於原審及本院審理中均坦承上
        開先後2 次意圖營利使大陸女子廖文靜以與鍾經報假結
        婚之方式來臺工作及向戶政機關申辦結婚登記、向警察
        機關申辦流動人口登記等使公務員登載不實犯行；被告
        徐世忠亦坦承前揭先後2 次意圖營利使廖文靜與他人為
        性交行為而媒介以營利之犯行不諱。另證人廖文靜於警
        詢中亦供稱：我與鍾經報在94年12月29日在廣西南寧市
        彩虹大廈辦理結婚，95年6 月17日入境臺灣，96年1 月
        13日出境後，又在96年3 月16日入境臺灣、我與鍾經報
        辦理假結婚入境臺灣是徐世忠幫我們辦的，我跟鍾經報
        沒有居住在一起，徐世忠幫我辦假結婚入境臺灣要收18
        萬元費用，1 個月要給鍾經報3 萬元人頭老公費，已經
        給了6 個月的人頭費用，我第1 次來臺是從95年7 月間
        起在臺灣從事賣淫工作，是綽號「阿男」、「阿文」載
        我去賣淫的，做到96年1 月初就回大陸了，第2 次96年
        3 月16日入境臺灣後，是施冠洲載我去賣淫的等語（偵
        二卷第31至34頁）、於偵查中證稱：我的化名是「佳欣
        」、「圓圓」，第2 次入境臺灣後，在96年3 月21日下
        午有去賓館及住家賣淫，是施冠洲載我去，96年3 月26
        日下午施冠洲載我去臺北縣市賓館及住家從事性交易，
        總共接了7 、8 個客人，每個客人收2500元至3000元不
        等，1個客人我分1400元或1500元，徐世忠賺200 至
        300 元，剩下的錢要由司機繳回應召站「三洋公司」，
        我都是聽從「三洋公司」的指派，要我們去哪裡就去哪
        裡，是徐世忠負責與公司聯絡，公司再派人接我，在臺
        灣幫我辦假結婚入境來臺的是徐世忠，在大陸幫我辦假
        結婚來臺的是紅姐等語（偵二卷第132 至134 頁），核
        與證人即同案被告施冠洲於警詢中證稱：鍾經報是廖文
        靜的人頭老公，96年3 月26日廖文靜共做了8、9 個客
        人，每次收2500元至3000元，所得金錢先由廖文靜向客
        人收取後交給我，我打電話給「三洋公司」，公司再派
        人過來拿錢（偵二卷第17至22頁）、於偵查中證稱：我
        的代號是「77」、「小洲」，我是廖文靜的男朋友，也
        是廖文靜第2 次來臺的司機，徐世忠是辦理廖文靜進來
        臺灣的人，也是與「三洋公司」接洽的人等語（偵二卷
        第146 至147 頁）大致相合。被告徐世忠雖就每次廖文
        靜性交易所得部分，於原審審理中辯稱其僅有收取200
        元至300 元之利益云云；然其於本院準備程序及審理期
        日就此點已不再爭執，且查被告徐世忠於警詢、偵查已
        供承係向廖文靜收300 元至400 元之利益（偵二卷第11
        、142 頁），且其於原審審理中所稱性交易所得中，廖
        文靜先取出1800元，剩餘交給司機繳回「三洋公司」（
        原審卷第163頁）、證人施冠洲於偵查中所證稱：如果
        向客人收3000元，繳回公司1200元，1800元就回到徐世
        忠那裡等語（偵二卷第147 頁），與證人廖文靜上開所
        稱其實際可分得1400元或1500元等情綜合觀之，顯見被
        告徐世忠就每次廖文靜性交易所得應是300 元至400 元
        ，而非200 元至300 元至明。
      2.此外，復有雲林縣北港鎮戶政事務所96年10月12日雲北
        戶字第0960002182號函附鍾經報與廖文靜結婚登記申請
        書、廖文靜入出境許可證、財團法人海峽交流基金會（
        95）中核字006066號證明書、廣西壯族自治區柳州市公
        證處結婚公證書、鍾經報戶籍謄本各1份（原審卷第75
        至82頁）、內政部入出國及移民署96年10月16日移署資
        處伶字第09611865130號函附廖文靜大陸地區人民進入
        臺灣地區旅行證申請書、大陸地區人民進入臺灣地區保
        證書、鍾經報戶籍謄本、財團法人海峽交流基金會證明
        書、鍾經報與廖文靜結婚公證書、廖文靜大陸地區人民
        入出臺灣地區申請書、保證書廖文靜入出境許可證各1
        份（原審卷第83至97頁）、雲林縣警察局北港分局96年
        10月23日雲警港偵字第0960011745號函附大陸地區人民
        進入臺灣地區保證書、流動人口登記聯單（原審卷第98
        、99、102頁）、鍾經報華南商業銀行活期儲蓄存款存
        摺（偵二卷第57至60頁）、桃園縣政府警察局刑事警察
        大隊搜索扣押筆錄及扣押物品目錄表各3份（偵二卷第
        35至50頁）、徐世忠使用之0000000000號行動電話監察
        電話譯文、鍾經報使用之0000000000號行動電話監察電
        話譯文在卷可參（偵二卷第77至115頁）及扣案如附表
        編號二所示之徐世忠所有之帳冊1本、記事本1本（在Z5
        －8602號車上扣得）、附表編號一所示之入境課題4張
        、教戰守則9張、帳冊4本（均在徐世忠住處扣得）可證
        。
      3.又被告徐世忠引進廖文靜來臺，可自廖文靜處取得代辦
        費18萬元以外，尚可自每次廖文靜性交易報酬中取得30
        0 元至400 元佣金，此為其所自認屬實；而被告鐘經報
        作為廖文靜之人頭老公，亦可得每月3 萬元之報酬，此
        亦為其所供承無誤，顯見其等均係出於獲取對價之意而
        為本案上開之犯行，足認被告徐世忠、鍾經報使大陸女
        子廖文靜非法來臺，主觀上係基於營利之意圖甚明。
      4.被告鍾經報辯稱其並無營利之意圖，不應成立共同正犯
        云云；然查其按月收取3 萬元之「人頭老公費」，有如
        前述，顯見其具有營利之意圖至明。是其此部分所辯，
        應非足採。
      5.綜上，被告徐世忠、鍾經報先後2 次意圖營利使大陸女
        子廖文靜以與鍾經報假結婚之非法方式來臺及向戶政機
        關申辦結婚登記、向警察機關申辦流動人口登記等使公
        務員登載不實等犯行，被告徐世忠先後2 次意圖營利使
        廖文靜與他人為性交行為而媒介以營利之犯行均屬明確
        ，應依法論科。
    (二)、施冠洲參與第2 次使大陸地區人民廖文靜以非法方式來
        臺之犯行部分：
      1.訊據被告施冠洲於本院審理中承認有何參與廖文靜第2
        次非法入境臺灣地區之犯行，僅辯稱：廖文靜第1 次來
        臺時，我經由廖文靜的同鄉介紹認識廖文靜，並於95年
        下半年開始交往成男女朋友關係，廖文靜於96年1 月13
        日被遣返出境後，因為還想來台灣賺錢及與我重聚，所
        以廖文靜又第2 次來臺，但我沒有實際辦理廖文靜第2
        次來臺之申請程序，其僅幫忙廖文靜從中聯繫及傳真相
        關申請資料俾辦理來台相關手續，並其去中國大陸與廖
        文靜相偕搭機來台而已，其所為僅止於幫助犯之程度，
        不應論以正犯云云。
      2.經查，大陸女子廖文靜係由被告徐世忠與姓名年籍不詳
        之成年女子「紅姐」安排鍾經報與之假結婚，並於95年
        6 月17日非法進入臺灣地區後，經由被告徐世忠之媒介
        ，在「三洋公司」應召站從事接客賣淫工作，直至95年
        下半年間，始結識當時亦在「三洋公司」擔任載送小姐
        從事性交易之綽號「77」或「小洲」之馬伕即被告施冠
        洲，之後雙方彼此心生情愫陷入熱戀而成為男女朋友關
        係，雙方並同居在徐世忠承租之桃園縣桃園縣寶山街
        233 號4 樓之2 住處，之後廖文靜於96年1 月13日遭查
        獲非法工作而遣返回大陸地區，為求再度來台賺錢及與
        施冠洲重聚，又取得被告徐世忠、鍾經報之配合，於96
        年3 月16日再度以與配偶鍾經報團聚為由再度非法進入
        臺灣地區等情，業據被告施冠洲於原審及本院審理中坦
        承不諱，並與證人徐世忠、鍾經報於原審審理中證述及
        證人廖文靜於偵查中檢察官訊問時之證述（原審卷第
        159 至174 頁、第182 至194 頁、第195 至197 頁、本
        院卷第66頁反面至第68頁反面、第131 頁正面至第133
        正面、偵二卷第13 2至135 頁）大致相合，並有被告施
        冠洲與廖文靜及伊家人共同出遊之合照在卷可稽（原審
        卷證物袋內）。綜上，足見廖文靜雖於96年1 月13日遭
        遣返中國大陸，但因先前時日已與被告施冠洲相互愛慕
        並共築愛巢，廖文靜因此心生再度來台賺錢及與施冠洲
        重聚之計畫，茲查當時已與廖文靜卿卿我我，如膠似漆
        之被告施冠洲，尚且自承不顧路途遙遠，自台飛奔前去
        中國大陸地區相迎，與廖文靜攜手同機來台云云（詳後
        述4.所載），衡情被告施冠洲對於廖文靜再度來台之計
        畫，焉有不知之理？
      3.被告施冠洲對於廖文靜第2 次進入臺灣地區一節，僅坦
        承幫忙傳真相關之申請資料而已，並未實際辦理手續云
        云，而證人徐世忠亦於原審審理中亦附和證稱：廖文靜
        第2 次來臺是廖文靜拜託我讓她進來臺灣賺錢的，施冠
        洲沒有拜託我等語（原審卷第173 、174 頁）、證人鍾
        經報於原審審理中亦證稱：廖文靜被遣返後，是徐世忠
        拜託我去辦理再申請廖文靜來臺，施冠洲沒有拜託我去
        辦理，申辦的資料都是我去申請的等語（原審卷第189
        、190、192頁）。惟查，按刑法關於正犯、從犯之區別
        ，最高法院所採見解，係以其主觀之犯意及客觀之犯行
        為標準，凡以自己犯罪之意思而參與犯罪，無論其所參
        與者是否犯罪構成要件之行為，皆為正犯，其以幫助他
        人犯罪之意思而參與犯罪，其所參與者，苟係犯罪構成
        要件之行為，亦為正犯，必以幫助他人犯罪之意思而參
        與犯罪，其所參與者又為犯罪構成要件以外之行為，始
        為從犯。（最高法院25年度上字第2253號判例意旨參照
        ）換言之，刑法上之幫助犯，係僅指對於正犯之犯罪行
        為予以助力而未參預實施者而言，如果就構成犯罪事實
        之一部已參預實施，即屬共同正犯。（最高法院19年度
        上字第1984號判例意旨參照）揆諸被告施冠洲當時與廖
        文靜感情火熱，陷入熱戀，廖文靜尚且企盼早日來台與
        施冠洲重聚同住，被告施冠洲對身在咫尺天涯處之伊人
        廖文靜斷無可能不朝思暮想日夜思念，甚且主觀上當會
        將廖文靜再度來台之事懸念再三。而證人徐世忠於原審
        審理中作證時，經質之「是否知道鍾經報有無為廖文靜
        96年第2次入臺的事情與施冠洲聯繫？」時證稱：「有
        的，因為施冠洲當時住我那邊，與廖文靜住在一起，廖
        文靜第1次回去之前住我的樓上，第2次我本來不答應讓
        廖文靜來，但因為施冠洲與廖文靜是男女朋友，我才答
        應」云云。經質之「施冠洲如何請求將廖文靜再辦理來
        臺事宜？」時證稱：「我會答應是因為廖文靜想再來臺
        灣賺錢，不是我們要她來的，因為施冠洲與廖文靜是男
        女朋友，所以我才答應的」云云；另經質之「施冠洲要
        求你看在他與廖文靜是男女朋友的份上，如何要求廖文
        靜來臺灣？」一節時，證稱：「施冠洲跟我說請鍾經報
        申請廖文靜來臺」云云，於經質之「施冠洲如何回答？
        」時，則證稱：「他如何說我忘了，應該是廖文靜先從
        大陸打電話跟我說，施冠洲說讓我跟鍾經報說一聲，讓
        廖文靜到臺灣賺錢」云云，當經質之「施冠洲有拜託你
        同意讓廖文靜第2次來臺？」時，且證稱：「有的。」
        云云，復經質之「施冠洲是否知道廖文靜是與鍾經報假
        結婚？」時，則證稱：「後面的時候應該知道，之前他
        就應該知道」云云（原審卷第162、165、166、171、17
        2頁）自上開證人徐世忠之證述可認係先由廖文靜請託
        被告徐世忠第2次來臺事宜，再由被告施冠洲請託等情
        甚明，證人徐世忠於原審審理時由被告施冠洲詢問時，
        始改稱施冠洲沒有拜託我，之前的陳述是我用詞錯誤等
        語（原審卷第173、174頁）顯為維護被告施冠洲之詞，
        不足採信。參以，被告施冠洲坦承有「從中協助廖文靜
        傳真相關來台之申請資料」屬實，足認被告施冠洲與被
        告徐世忠、鍾經報等人就廖文靜第2次來臺之事事前已
        有謀議，且共同參與其事至明。再者，被告鐘經報曾於
        96年2月2日上午11時58分許以行動電話0000000000號撥
        打徐世忠行動電話0000000000號，詢問被告徐世忠關於
        廖文靜通行證之下落，並請被告徐世忠傳真等情，翌日
        即96年2月3日下午2時46分許，被告施冠洲以000000000
        0號行動電話撥打被告鐘經報上開行動電話，詢問鍾經
        報是否缺廖文靜之大陸地區通行證影本，要傳真給鍾經
        報等情，被告鐘經報即電聯友人「華哥」，詢問是否有
        傳真機，經尋得傳真機號碼後，被告鐘經報與施冠洲再
        於96年2月5日上午9時32分許、同日上午9時43分許、同
        日上午9時46分許、96年2月6日下午2時7分許、96年2 
        月6日夜間9時30分許數度以上開行動電話聯繫關於被
        告施冠洲將廖文靜之大陸地區通行證影本傳真給被告鐘
        經報之事，以便被告鐘經報辦理廖文靜來臺手續等情，
        有被告鐘經報0000000000號行動電話通訊監察譯文在卷
        可參（偵卷二第105至107頁），上開情節為被告施冠洲
        所自認在卷，足認被告施冠洲確有參與廖文靜第2次來
        臺申辦文件之準備事宜，而交由被告鐘經報前往移民署
        申請之事實彰彰甚明。
      4.至於被告施冠洲另稱96年3月16日廖文靜來臺當天並非
        由其接機，而是其在96年2月間前去大陸地區探望廖文
        靜，並與廖文靜同時回臺等情，經核與被告施冠洲之護
        照影本（蓋有96年3月16日入境章）、臺灣居民來往大
        陸通行證影本及其與廖文靜之親暱合照（原審卷第114
        至118頁、照片置於原審卷證物袋中）等資料相合，可
        認被告施冠洲此部分所述屬實。查被告施冠洲既有與被
        告徐世忠、鍾經報就廖文靜第2次來臺之事為事前謀議
        及行為分工，縱使被告施冠洲未於廖文靜第2次來臺時
        前往機場接廖文靜，亦難作為有利於被告施冠洲之認定
        。綜上，被告施冠洲對於廖文靜第二次非法來台，與被
        告徐世忠、鍾經報間，主觀上有犯意聯絡，客觀上有行
        為分擔，應無疑義。被告施冠洲辯稱其就此部分僅應成
        立幫助犯云云，顯非可採。
      5.末查，被告施冠洲於廖文靜第1次來臺賣淫後，經由同
        在「三洋公司」賣淫之廖文靜同鄉友人之介紹而認識廖
        文靜，於95年下半年成為男女朋友關係，並共築愛巢，
        已如前述，且被告施冠洲亦坦承於96年3月16日廖文靜
        第2次來臺從事性交易時，係由其擔任廖文靜的馬伕等
        情不諱，而廖文靜於第1次來臺期間，自95年7 月開始
        至96年1月為警查獲時止，在臺從事性交易行為，於第2
        次來臺後，又分別於96年3月21日、3月25日、3月26日
        為性交易行為，業據廖文靜於警詢中證稱：我第1次來
        臺是從95年7月間起在臺灣從事賣淫工作，是綽號「阿
        男」、「阿文」載我去賣淫的，做到96年1月初就回大
        陸了，第2次96年3月16日入境臺灣後，是施冠洲載我去
        賣淫的等語（偵二卷第31至34頁）、於偵查中證稱：我
        的化名是「佳欣」、「圓圓」，95年7月至96年1月是「
        阿男」、「阿文」載我去賣淫，是徐世忠負責與公司聯
        絡，公司再派人來接我；第2次入境臺灣後，在96年3月
        21日下午有去賓館及住家賣淫，是施冠洲載我去，96年
        3月26日下午施冠洲載我去臺北縣市賓館及住家從事性
        交易，總共接了7、8個客人，每個客人收2500元至3000
        元不等，1個客人我分1400元或1500元，徐世忠賺200至
        300元，剩下的錢要由司機繳回應召站「三洋公司」，
        我都是聽從「三洋公司」的指派，要我們去哪裡就去哪
        裡，是徐世忠負責與公司聯絡，公司再派人接我等語（
        偵二卷第132至134頁）、證人徐世忠於偵查中證稱：廖
        文靜於第2次入境後，3月21日接2個客人，3月25號、3
        月26日1天都接8、9個客人，由施冠洲開車接送等語（
        偵二卷第14 1頁）明確，就廖文靜第2次來臺從事性交
        易工作部分，被告施冠洲雖擔任廖文靜之馬伕，負責接
        送廖文靜至工作地點；然被告施冠洲辯稱因為與廖文靜
        為男女朋友關係，故沒有向廖文靜拿司機的報酬，只有
        讓廖文靜付車子油錢及吃飯錢等語，核與廖文靜於警詢
        中證稱：（問：施冠洲之薪水是何人支付？）我不知道
        誰支付給他，但都是我請他吃飯及付車輛加油的錢，他
        並沒有收我的錢等語、於偵查中證稱：（問：賺得的錢
        怎麼分？）一個客人我分1千4百元至1千5百元，徐世忠
        賺2百元至3百元，施冠洲的吃飯錢我付，他沒有分我其
        他的錢，扣掉我自己留的及分給徐世忠的錢，剩下的錢
        由施冠洲繳回公司等語（偵二卷第33頁、第133頁），
        與被告施冠洲所辯相合，而被告施冠洲與廖文靜既為男
        女朋友關係，向廖文靜分文未取，亦難認有何不符常情
        之處，且證人徐世忠於原審審理中證稱：小姐性交易
        3000元，小姐分1800元，1200元有300元給公司，900元
        給介紹人，小姐分的1800元裡，全天的交易不論交易幾
        個人，都要拿3000元給馬伕等語（原審卷第163 頁），
        顯見被告施冠洲擔任司機的所得均應由廖文靜支付，「
        三洋公司」不會另外論酬，而廖文靜又未給被告施冠洲
        擔任司機的報酬，僅支付必要之汽車油錢、吃飯錢，實
        難認被告施冠洲載送廖文靜從事性交易有何基於營利之
        意思。就廖文靜第1次來臺在95年7月至96年1月間從事
        性交易行為，廖文靜於警詢、偵查中已證稱載送的司機
        為姓名年籍不詳綽號「阿男」、「阿文」之人等情，並
        非被告施冠洲，雖證人徐世忠於原審審理中證稱：「三
        洋公司」安排廖文靜給施冠洲載，廖文靜覺得不錯，就
        告訴我以後就由施冠洲來載廖文靜等語（原審卷第163
        頁）；然證人徐世忠既證稱係經由廖文靜認識施冠洲云
        云（同上卷頁），又證稱：施冠洲載廖文靜之事是廖文
        靜告訴我的云云（同上卷第160頁）。顯見徐世忠上開
        所述關於施冠洲擔任廖文靜第1次來臺賣淫的司機一事
        為傳聞證據，且無法確認是否屬實，自難以作為認定被
        告施冠洲不利之證據。是被告施冠洲雖有參與使廖文靜
        第2次非法來臺之犯行；然被告施冠洲既與廖文靜係男
        女朋友關係，且並無證據可認被告施冠洲使廖文靜非法
        來臺有取得報酬或利益，且被告施冠洲雖明知廖文靜第
        2次來臺又係以從事性交易賺錢為目的，亦並無積極證
        據可認被告施冠洲有從中圖得利益，故難認被告施冠洲
        使大陸地區人民廖文靜以非法方式來臺主觀上有何牟利
        意圖，應非基於營利意圖而使廖文靜非法來臺。綜上，
        被告施冠洲使大陸地區人民廖文靜以非法方式進入臺灣
        地區之犯行明確，應依法論科。
  三、按行為後法律有變更者，適用行為時之法律，但行為後之
      法律有利於行為人者，適用最有利於行為人之法律，95年
      7 月1 日修正施行後之刑法第2 條第1 項定有明文。刑法
      修正之比較新舊法，應就罪刑有關之共犯、未遂犯、想像
      競合犯、牽連犯、連續犯、結合犯，以及累犯加重、自首
      減輕暨其他法定加減原因（如身分加減）與加減例等一切
      情形，綜其全部罪刑之結果而為比較，最高法院95年5 月
      23日95年度第8次 刑庭會議決議可資參照，被告徐世忠、
      鍾經報於95年7 月1 日刑法修正施行前犯使大陸地區人民
      非法進入臺灣罪及使公務員登載不實文書罪（即使廖文靜
      第1 次進入臺灣地區部分），所涉及之刑法修正前、後之
      比較分述如下：
    (一)刑法第28條共犯之規定已於94年1 月7 日修正、95年7 月
      1 日施行；修正前之規定原為：「二人以上共同實施犯罪
      之行為者，皆為正犯」；現行刑法之規定則為：「二人以
      上共同實行犯罪之行為者，皆為正犯」。揆諸本條之修正
      理由係為釐清陰謀共同正犯、預備共同正犯、共謀共同正
      犯是否合乎本條規定之正犯要件，而新、舊法比較結果，
      新修正之刑法第28條規定並未較有利於被告徐世忠、鍾經
      報。
    (二)關於罰金刑部分：刑法第214 條使公務員登載不實文書罪
      ，其法定刑之罰金部分為銀元500 元以下罰金，且自24年
      7 月1 日刑法施行後即未再修正。依增訂之刑法施行法第
      1 條之1 規定：「中華民國94年1 月7 日刑法修正施行後
      ，刑法分則編所定罰金之貨幣單位為新臺幣。94年1 月7
      日刑法修正時，刑法分則編未修正之條文定有罰金者，自
      94年1 月7 日刑法修正施行後，就其所定數額提高為30倍
      。但72年6 月26日至94年1 月7 日新增或修正之條文，就
      其所定數額提高為3 倍。」，修正刑法第33條第5 款規定
      ：「主刑之種類如下：五、罰金：新臺幣一千元以上，以
      百元計算之」，則修正後刑法使公務員登載不實文書罪之
      罰金刑最高為新臺幣1 萬5000 元 ，最低為新臺幣1000元
      ，然依修正前之刑罰法律即罰金罰鍰提高標準條例第1 條
      前段規定之提高10倍及刑法第33條第5 款規定之罰金最低
      額銀元1 元計算，使公務員登載不實文書罪之罰金刑最高
      為銀元5000元，最低額為銀元1 元，折算為新臺幣後，修
      正前後刑法使公務員登載不實文書罪之罰金刑部分最高額
      雖同為新臺幣1 萬5000元，然修正前罰金刑最低額僅為新
      臺幣30元，遠低於修正後刑法使公務員登載不實文書罪之
      罰金刑最低額新臺幣1000元，比較修正前、後之刑罰法律
      ，自以修正前之刑罰法律較有利於被告徐世忠、鍾經報。
    (三)關於牽連犯部分：修正前刑法第55條有關「犯一罪而其方
      法或結果之行為犯他罪名者，從一重處斷」之牽連犯規定
      ，業經修正刪除，此刪除雖非犯罪構成要件之變更，但顯
      已影響被告徐世忠、鍾經報刑罰之法律效果，自屬法律有
      變更，比較修正前、後之刑法規定，自以修正前刑法論以
      牽連犯一罪，較修正後刑法一罪一罰以數罪論有利於被告
      徐世忠、鍾經報。
    (四)被告徐世忠前於91年間，因偽造文書案件，經臺灣板橋地
      方法院以91年度簡字第246 號判決判處有期徒刑4 月確定
      ，於91年11月11日易科罰金執行完畢；被告鍾經報前於94
      年間，因違背安全駕駛致交通危險案件，經臺灣雲林地方
      法院以94年度港交簡字第84號判決判處有期徒刑2 月，於
      94年10月3 日易科罰金執行完畢有臺灣高等法院被告前案
      紀錄表、臺灣桃園地方法院檢察署刑案紀錄查註資料表在
      卷足參，而被告徐世忠、鍾經報行為後，刑法業已於94年
      1 月7 日修正，將原第47條：「受有期徒刑之執行完畢，
      或受無期徒刑或有期徒刑一部之執行而赦免後，5 年以內
      再犯有期徒刑以上之罪者，為累犯，加重本刑至2 分之1
      」之規定修正為第47條第1項 ：「受徒刑之執行完畢，或
      一部之執行而赦免後，5 年以內故意再犯有期徒刑以上之
      罪者，為累犯，加重本刑至2 分之1 」，於同年2 月2 日
      公布，95年7 月1 日施行，被告徐世忠、鍾經報所為非法
      使大陸地區人民進入臺灣罪及使公務員登載不實文書等行
      為，係故意犯有期徒刑以上之罪，單就累犯規定而言，不
      論依修正前、後之刑法規定，均構成累犯，對被告徐世忠
      、鍾經報並無有利或不利之情形，但被告徐世忠、鍾經報
      尚有其他應依刑法第2 條第1 項為新、舊法比較之情形，
      應依綜合其全部罪行之結果而為比較後，整體適用法律（
      最高法院97年第2 次刑事庭會議決議意旨參照。）
    (五)關於定應執行之刑部分：刑法第51條第5 款宣告多數有期
      徒刑定執行刑，原規定最長不得逾20年，被告徐世忠、鍾
      經報行為後，刑法第51條第5 款於95年7 月1 日修正施行
      ，該規定修正為有期徒刑定執行刑最長不得逾30年，而被
      告徐世忠於刑法修正前、後所犯所為2 次非法使大陸地區
      人民進入臺灣罪及2 次意圖使女子與他人為性交行為而媒
      介以營利罪、被告鍾經報於刑法修正前、後所犯2 次非法
      使大陸地區人民進入臺灣罪，均應分論併罰，合併定應執
      行之刑，自以上開修正前之規定較有利於被告徐世忠、鍾
      經報。
    (六)綜合上述各條文修正前、後之比較，修正後之刑法規定對
      被告徐世忠、鍾經報並未較為有利之處，本件自應依修正
      後刑法第2 條第1 項前段規定，就被告徐世忠、鍾經報於
      刑法修正前所犯上開各罪及於刑法修正前、後所犯之罪定
      應執行刑部分，自應整體適用被告徐世忠、鍾經報行為時
      即修正前刑法相關規定而為論罪科刑。
    (七)被告徐世忠行為後，刑法第231 條於95年7 月1 日修正施
      行，刑法第231 條為配合連續犯、常業犯之刪除，故刪除
      第23 1條第2 項常業犯之規定，原第3 項條文移列至第2
      項；然被告徐世忠所犯之刑法第231 條第1 項並未修正，
      自無庸為新舊法之比較。
    (八)又關於刑法施行法第1 條之1 規定，被告徐世忠、鍾經報
      行為後，刑法施行法於95年6月14日增訂第1條之1規定「
      中華民國九十四年一月七日刑法修正施行後，刑法分則編
      所定罰金之貨幣單位為新臺幣。九十四年一月七日刑法修
      正時，刑法分則編未修正之條文定有罰金者，自九十四年
      一月七日刑法修正施行後，就其所定數額提高為三十倍。
      但七十二年六月二十六日至九十四年一月七日新增或修正
      之條文，就其所定數額提高為三倍。」，於95年7月1日生
      效施行，刑法第第216條、第214條之罪定有罰金刑，但未
      於94年1月7日修正，自應於95年7月1日刑法修正施行後，
      就其所定數額提高30倍，與被告徐世忠、鍾經報行為時之
      罰金罰鍰提高標準條例第1條前段、現行法規所定貨幣單
      位折算新臺幣標準第2條之折算結果相較，罰金刑貨幣單
      位雖有「銀元」、「新臺幣」之更異，惟適用結果之罰金
      額度則無二致，並無利或不利之變更，自不生新舊法之比
      較問題，應逕行適用刑法施行法第1條之1規定（本院暨所
      屬法院95年法律座談會刑事類提案第16號內容可資參照）
      。
  四、茲按：
    (一)按臺灣地區與大陸地區人民關係條例第79條第1 項處罰違
      反同條例第15條第1 款所定使大陸地區人民非法進入臺灣
      地區罪，凡非經合法手續進入者皆包含之，使大陸地區人
      民以假結婚真入境之脫法方式，進入臺灣地區，即該當此
      罪（最高法院92年度臺上字第40號判決意旨參照）；又刑
      法上「意圖營利」係指行為人主觀上有牟利意圖，被告徐
      世忠、鍾經報既出於獲取對價之意，推由鍾經報與大陸地
      區人民廖文靜假結婚，而被告鍾經報因充任「人頭丈夫」
      ，按月收取3 萬元之報酬，且被告徐世忠可向廖文靜收取
      來臺之代辦費用，是被告徐世忠、鍾經報使大陸地區人民
      廖文靜進入臺灣地區，其主觀上乃係基於營利之意圖甚明
      ，故核被告徐世忠、鍾經報使廖文靜非法進入臺灣地區，
      係犯臺灣地區與大陸地區人民關係條例第79條第2 項意圖
      營利使大陸地區人民非法進入臺灣地區罪，公訴意旨認此
      部分應構成臺灣地區與大陸地區人民關係條例第79條第1
      項使大陸地區人民非法進入臺灣地區罪，容有未洽，應予
      變更起訴法條。被告施冠洲雖有參與廖文靜第2 次入臺手
      續部分；然其與廖文靜係男女朋友關係，又未獲取對價，
      有如前述，所犯係臺灣地區與大陸地區人民關係條例第79
      條第1 項使大陸地區人民非法進入臺灣地區罪。
    (二)次按戶政機關人員於人民申請辦理結婚登記乃依照申請人
      提出之書面辦理登記，並不進行實質審查，申請人故意為
      不實之申請者，應處9000元以下罰鍰，被告徐世忠、鍾經
      報行為時之戶籍法第17條、第35條、第54條分別定有明文
      。是明知無結婚之實，卻使戶政機關之公務員為結婚之登
      記，自構成刑法第214 條之使公務員登載不實文書罪；又
      按流動人口登記聯單之目的係在申報流動人口之實際暫住
      地，而警勤區員警查核之內容，亦僅就申報人是否確實居
      住於其所申報之暫住地為實質審查，對於流動人口與戶長
      之「關係」以及「暫住之原因」，均非警員實質查核之事
      項，是辦理流動人口登記時將不實之流動人口與戶長之「
      關係」以及「暫住之原因」告知承辦警員，使警員為不實
      之登載，應構成刑法第214 條之使公務員登載不實文書罪
      ；被告徐世忠、鍾經報向戶政機關辦理結婚登記、向警察
      機關辦理流動人口登記，係犯刑法第214 條使公務員登載
      不實文書罪，又被告徐世忠、鍾經報、施冠洲持不實配偶
      欄登載之鍾經報身分證向移民署辦理廖文靜第2 次來臺手
      續，係犯刑法第216 條、第214 條行使使公務員登載不實
      文書罪。
    (三)被告徐世忠先後2 次媒介廖文靜與他人性交易，係犯刑法
      第231 條第1 項意圖使女子與他人為性交行為而媒介以營
      利罪。
    (四)被告徐世忠、鍾經報於95年6 月21日先後基於同一目的，
      於密接時間內，向北港戶政事務所辦理鍾經報與廖文靜之
      結婚登記、向雲林縣警察局北港分局北辰派出所申請辦理
      流動人口登記，應屬接續犯，以一罪論。
    (五)被告徐世忠、鍾經報與姓名年籍不詳綽號「紅姐」之成年
      女子就意圖營利使廖文靜第1 次非法來臺部分；被告徐世
      忠、鍾經報、「紅姐」及廖文靜就第1 次廖文靜來臺使公
      務員登載不實文書部分；被告徐世忠、鍾經報、施冠洲就
      第2 次使廖文靜非法來臺部分（徐世忠、鍾經報有營利意
      圖，施冠洲無營利意圖，僅就使廖文靜非法來臺部分）；
      被告徐世忠、鍾經報、施冠洲、廖文靜就第2 次來臺行使
      使公務員登載不實文書部分，各具有犯意聯絡及行為分擔
      ，均為共同正犯。
    (六)被告徐世忠、鍾經報就廖文靜第1 次來臺所犯臺灣地區與
      大陸地區人民關係條例第79條第2 項意圖營利使大陸地區
      人民非法進入臺灣地區罪、刑法第214 條使公務員登載不
      實文書罪，2 罪間有方法、目的之牽連關係，為牽連犯，
      應依修正前刑法第55條規定從一重之意圖營利使大陸地區
      人民非法進入臺灣地區規定罪處斷。被告徐世忠、鍾經報
      就廖文靜第2 次來臺所犯臺灣地區與大陸地區人民關係條
      例第79條第2 項意圖營利使大陸地區人民非法進入臺灣地
      區罪、刑法第216 條、第214 條使公務員登載不實文書罪
      （持鍾經報不實配偶欄之身分證向移民署辦理廖文靜來臺
      手續）；被告施冠洲就廖文靜第2 次來臺所犯臺灣地區與
      大陸地區人民關係條例第79 條 第1 項使大陸地區人民非
      法進入臺灣地區罪、刑法第216 條、第214 條使公務員登
      載不實文書罪（持鍾經報不實配偶欄之身分證向移民署辦
      理廖文靜來臺手續），均係一行為觸犯數罪名，為想像競
      合犯，應依刑法第55 條 規定，被告徐世忠、鍾經報從重
      之臺灣地區與大陸地區人民關係條例第79條第2 項意圖營
      利使大陸地區人民非法進入臺灣地區罪處斷，被告施冠洲
      從重之臺灣地區與大陸地區人民關係條例第79條第1 項使
      大陸地區人民非法進入臺灣地區罪處斷。被告徐世忠所犯
      2 次臺灣地區與大陸地區人民關係條例第79條第2 項意圖
      營利使大陸地區人民非法進入臺灣地區罪及2次刑法第231
      條第1項意圖使女子與他人為性交行為而媒介以營利罪；
      被告鍾經報所犯2次臺灣地區與大陸地區人民關係條例第
      79條第2項意圖營利使大陸地區人民非法進入臺灣地區罪
      ，均犯意各別，行為有異，應予分論併罰。被告徐世忠之
      義務辯護人雖辯稱：其所犯本案之第1次犯行，其中關於
      共同意圖營利，違反不得使大陸地區人民非法進入台灣地
      區罪，與意圖使女子與他人為性交之行為，而媒介以營利
      罪，其間有方法結果之關係，仍應依據修正前之牽連犯規
      定，從重論以一罪云云；但查新修正之刑法第55條已刪除
      牽連犯之規定，並於94年1月7日修正公布，自95年7月1日
      施行（刑法施行法第10條之1參照）。茲查被告徐世忠所
      犯本案之第1次犯行，其中關於共同意圖營利，違反不得
      使大陸地區人民非法進入台灣地區罪部分，其犯罪時間雖
      於新法施行日期即95年7月1日之前；但其所犯之意圖使女
      子與他人為性交之行為，而媒介以營利罪部分之犯罪時間
      ，則在新法施行日期即95年7月1日之後，該罪應適用新法
      論處，自無從與前罪適用舊法論以牽連犯。（本院暨所屬
      法院95年法律座談會刑事類提案第12號內容可資參照）
    (七)被告徐世忠、鍾經報向雲林縣政府警察局北港分局北辰派
      出所辦理流動人口登記之使公務員登載不實文書部分及被
      告徐世忠、鍾經報、施冠洲向移民署行使鍾經報不實配偶
      欄身分證部分，雖未據公訴人起訴；然向雲林縣政府警察
      局北港分局北辰派出所辦理流動人口登記之使公務員登載
      不實文書部分與前開向北港戶政事務所辦理不實結婚登記
      部分具有接續犯之實質上一罪關係，向移民署行使鍾經報
      不實配偶欄身分證部分與非法使廖文靜來臺部分具有想像
      競合犯之裁判上一罪關係，均為起訴效力所及，本院自應
      併予審究（至於廖文靜於96年3 月16日再次入境臺灣地區
      後，被告鍾經報又陪同廖文靜於96年3 月18日向雲林縣警
      察局北港分局北辰派出所申請辦理流動人口登記，致使各
      該承辦流動人口登記之員警將「廖文靜與鍾經忠（即鍾經
      報之兄）關係：弟媳」、「廖文靜暫住事由：團聚」等不
      實事項，登載於警員職掌之「入境人口申報流動人口登記
      聯單」公文書上，足生損害於警察機關對流動人口管理之
      正確性部分，均係刑法修正後所為之行為，與被告徐世忠
      、鍾經報、施冠洲所犯使大陸地區人民非法進入臺灣地區
      罪及行使使公務員登載不實文書罪並無裁判上或實質上一
      罪關係，自非本院可得審究）。
    (八)被告徐世忠前於91年間，因偽造文書案件，經臺灣板橋地
      方法院以91年度簡字第246 號判決判處有期徒刑4 月確定
      ，於91年11月11日易科罰金執行完畢；被告鍾經報前於94
      年間，因違背安全駕駛致交通危險案件，經臺灣雲林地方
      法院以94年度港交簡字第84號判決判處有期徒刑2 月，於
      94年10月3 日易科罰金執行完畢，此有本院被告前案紀錄
      表、臺灣桃園地方法院檢察署刑案紀錄查註資料表在卷足
      參，被告徐世忠、鍾經報於有期徒刑執行完畢後，又故意
      犯上開之罪，均為累犯，就其等刑法修正前所犯之罪，應
      依修正前刑法第47條論以累犯，就其等刑法修正後所犯之
      罪，應依現行刑法第47條第1項規定論以累犯，均應加重
      其刑。
    (九)被告鍾經報貪圖賺取每月3 萬元之「人頭老公費」，先後
      二度同意佯裝擔任中國大陸籍女子廖文靜之「人頭老公」
      ，配合辦理相關手續，有關單位一時不察，廖文靜因而得
      以瞞混非法入境，並在從事賣淫工作，被告鍾經報本案之
      所為，固屬非是。但查其本案之犯罪情節實屬輕微，而所
      犯本案之臺灣地區與大陸地區人民關係條例第79條第2 項
      意圖營利使大陸地區人民非法進入臺灣地區罪之法定刑度
      為「3 年以上10年以下有期徒刑，得併科新臺幣5 百萬元
      以下罰金」，若科以最低度刑仍嫌過重，而有情輕法重足
      堪憫恕之情形，本院爰認其先後二次之犯行，均應引據刑
      法第59條之規定酌減其刑，以符「罪刑相當」之原則。
  五、原審對於被告徐世忠、鍾經報、施冠洲本件之犯行，予以
      論罪科刑，固非無見。但查(一)原審既於理由欄中敘述並認
      定被告徐世忠、鍾經報與姓名年籍不詳綽號「紅姐」之成
      年女子就意圖營利使廖文靜第1 次非法來臺部分；被告徐
      世忠、鍾經報、「紅姐」及廖文靜就第1 次廖文靜來臺使
      公務員登載不實文書部分；被告徐世忠、鍾經報、施冠洲
      就第2 次使廖文靜非法來臺部分（徐世忠、鍾經報有營利
      意圖，施冠洲無營利意圖，僅就使廖文靜非法來臺部分）
      ；被告徐世忠、鍾經報、施冠洲、廖文靜就第2 次來臺行
      使使公務員登載不實文書部分，各具有犯意聯絡及行為分
      擔，均為共同正犯云云。但查原審未於事實欄中分別詳加
      記載，應嫌疏漏。(二)原審於判決事實欄一(一)中記載「徐世
      忠、鍾經報明知大陸地區人民非經主管機關許可不得非法
      進入臺灣地區，且均知悉由大陸女子『秦慧』所介紹之大
      陸女子廖文靜... 並無結婚之真意，僅欲以結婚為手段，
      進入臺灣地區非法工作.... ， 徐世忠經由真實姓名年籍
      不詳綽號『安順』之成年男子介紹而認識鍾經報，徵得鍾
      經報同意，與大陸地區女子廖文靜辦理假結婚來臺....
      」云云；但就「秦慧」、「安順」是否為知情犯罪之人，
      抑或為未涉及犯罪之第三者，並未詳查記明，應有未恰。
      (三)原審於理由欄中，分別將附表編號一、編號二所示之物
      品諭知沒收；惟未於事實欄中各次犯罪內容內，具體明確
      記載附表編號一及編號二所示之物品，何以屬於與本案犯
      罪有關之供犯罪所用之物，即有事實與理由記載矛盾之違
      誤。(四)原審未具體審酌考量被告鍾經報本案犯罪之情狀，
      有「情輕法重」之足堪憫恕情形，因而未引據刑法第59條
      之規定酌減其刑，亦有未當。綜上，被告三人執前詞提起
      上訴，雖非足採；但原審判決關於被告徐世忠部分、被告
      鍾經報有罪部分暨定應執行刑部分（含不另為無罪諭知部
      分）、被告施冠洲有罪部分（含不另為無罪諭知部分），
      既分別有上開可議之處，仍屬無可維持，均應予撤銷改判
      。爰審酌被告徐世忠、鍾經報為謀取利益而使大陸地區人
      民廖文靜非法來臺，被告徐世忠並進而媒介廖文靜與他人
      性交易而營利，被告施冠洲為能與廖文靜團聚及使廖文靜
      能來臺賺錢，而非法使廖文靜來臺，其等犯罪動機、目的
      可議，所為破壞兩岸人民交流之管制，且敗壞社會善良風
      俗，被告徐世忠、鍾經報、施冠洲均坦承犯行，已有悔意
      ，犯罪態度均屬良好，並斟酌被告3 人智識程度、平日素
      行、被告徐世忠、鍾經報所得利益等一切情狀，分別量處
      如主文所示之刑。又被告3 人於96年4 月24日以前犯上開
      之罪，非屬中華民國96年罪犯減刑條例第3 條限制減刑之
      罪名，均應依該條例第2 條第1 項第3 款之規定，減其宣
      告刑2 分之1 ，被告徐世忠、鍾經報併依修正前刑法第51
      條第5 款，定其應執行之刑，以示懲儆。至附表編號一、
      二所示之物，均為被告徐世忠所有，業經被告徐世忠坦承
      不諱，而附表編號一之入境課題、教戰守則，係被告徐世
      忠、鍾經報、施冠洲共同用以避免被告鍾經報、廖文靜於
      入出境管理局及警察單位詢問盤檢時露餡，供伊等熟記背
      誦，以防犯行曝光之用；而附表編號二之物，係被告徐世
      忠記錄媒介廖文靜先後2 次來台之性交易所得收入等事項
      所用之物，爰分別依刑法第38條第1 項第2 款諭知沒收。
      至於其餘扣案物品，部分係與本案無關，部分則為廖文靜
      、鍾經報之個人身分證件，認尚無宣告沒收之必要，附此
      敘明。
  六、再查：
    (一)公訴意旨另以：1.被告徐世忠、鍾經報為引進大陸女子廖
      文靜來臺，而以被告鍾經報與廖文靜假結婚方式讓廖文靜
      來臺，於95年6 月21日辦妥被告鐘經報與廖文靜之結婚登
      記後，推由被告鍾經報持結婚登記之文件向內政部警政署
      入出境管理局申請廖文靜第1 次來臺事宜，而使內政部警
      政署入出境管理局核准廖文靜來臺，足生損害於入出境管
      理局對於入出境管理之正確性，因認被告徐世忠、鍾經報
      涉犯刑法第216 條、第214 條使公務員登載不實文書罪嫌
      云云。2.被告施冠洲、徐世忠、鍾經報共同基於使公務員
      登載不實之犯意聯絡，3 人安排廖文靜再度以依親名義申
      請來臺，而使不知情之移民署承辦公務員核准廖文靜入境
      臺灣，因認被告3 人就廖文靜第2 次來臺部分有使移民署
      承辦人登載不實之廖文靜與鍾經報為配偶關係而核准廖文
      靜以團聚為由來臺，而涉犯刑法第214 條使公務員登載不
      實文書罪嫌云云。3.被告徐世忠分別於廖文靜95年6 月17
      日、96年3 月16日進入臺灣地區後，提供住處供廖文靜居
      住，因認被告徐世忠另犯刑法第231條第1項意圖使女子與
      他人為性交行為而容留以營利罪嫌云云。
    (二)1.按大陸地區人民申請進入臺灣地區面談管理辦法已於93
      年3 月1 日施行，該辦法第3 條、第4 條、第6 條、第9
      條、第11條分別規定，境管局受理大陸地區人民申請進入
      臺灣地區團聚、居留或定居案件時，應依本辦法對申請人
      實施面談；申請人如有臺灣地區配偶或親屬，其臺灣地區
      配偶或親屬亦應偕同接受面談。但入出境管理局認顯無可
      疑者，得簡要實施面談；入出境管理局受理大陸地區人民
      申請進入臺灣地區團聚、居留或定居案件時，入出境管理
      局應於受理申請後10日內，函請轄區警政機關或村里幹事
      於文到1 個月內，協助訪查申請人之臺灣地區配偶或親屬
      之家庭、身心、經濟等狀況，並將訪查結果資料回復境管
      局，供入出境管理局作為審核申請案之依據。實施面談人
      員，應於對大陸地區人民及其臺灣地區配偶實施面談前，
      詳閱前項訪查結果資料。申請人之臺灣地區配偶或親屬現
      在在臺灣地區者，經審認有婚姻異常之虞或疑有依法不予
      許可之事項者，入出境管理局得以書面通知其臺灣地區配
      偶或親屬接受訪談。大陸地區人民及其臺灣地區配偶或親
      屬依前條第二項規定接受面談後，入出境管理局認案件複
      雜，非進一步查證，無法為即時之認定者，得同意該大陸
      地區人民經查驗後入境，並以書面通知其偕同臺灣地區配
      偶或親屬，於停留期間屆滿前，至指定處所接受二度面談
      。實施面談人員，由境管局指定人員擔任，2 人為1 組，
      其中應至少有1 名為委任4 職等以上人員。對同案之大陸
      地區人民及其臺灣地區配偶或親屬實施面談時，應由同一
      編組人員為之。面談實施完畢，面談結果應經面談實施單
      位主管層級人員決行。主管層級人員於入出境管理局局本
      部，由入出境管理局指定；於各服務處（站）為處（站）
      主任。實施面談人員，如於個案中發現有涉及犯罪嫌疑情
      事時，應移送司法機關偵辦。大陸地區人民接受面談，有
      下列情形之一者，其申請案不予許可；已許可者，應撤銷
      或廢止其許可：5 、經面談及其他相關佐證資料，無積極
      事證足認其婚姻為真實。大陸地區人民抵達機場、港口或
      已入境，經通知面談，有前條各款情形之一者，其許可應
      予撤銷或廢止，並註銷其入出境許可證件，逕行強制出境
      或限令10日內出境。足徵入出境管理局對於大陸地區配偶
      申請來臺團聚，所謂結婚之身分登記，並非僅指在製發中
      華民國臺灣地區旅行證、大陸同胞申請來臺查詢電腦資料
      為註記而已，實應包括查證有無結婚之事實行為在內，故
      如並無結婚之實而申請以團聚名進入臺灣地區，除依程序
      為上揭面談、再面談，或請警察機關查證外，並可依上開
      規定，以實際上無結婚之事實，將其申請案不予許可；已
      許可者，應撤銷或廢止其許可，足見入出境管理局對於大
      陸地區人民之身分登記、入境許可，有實質之審核義務，
      又96年1 月2 日移民署成立後，關於大陸地區人民來臺審
      查業務即由移民署為之。故被告徐世忠、鍾經報縱有以鍾
      經報與廖文靜之結婚文件向入出境管理局申請廖文靜來臺
      ，經入出境管理局之承辦人員核准廖文靜來臺而登載廖文
      靜與鍾經報為夫妻關係之不實事項在其職務上之公文書，
      被告徐世忠、鍾經報、施冠洲縱有以鍾經報與廖文靜之結
      婚文件向移民署申請廖文靜來臺，經移民署之承辦人員核
      准廖文靜來臺而登載廖文靜與鍾經報為夫妻關係之不實事
      項在其職務上之公文書，亦與刑法第214 條之犯罪構成要
      件不合，此2 部分原應為無罪諭知；然被告徐世忠、鍾經
      報向入出境管理局申請廖文靜來臺而涉嫌使公務員登載不
      實部分與前開被告徐世忠、鍾經報第1 次意圖營利非法使
      大陸地區人民廖文靜進入臺灣地區部分具有刑法修正前第
      55條牽連犯之裁判上一罪關係，被告徐世忠、鍾經報、施
      冠洲向移民署申請廖文靜來臺而涉嫌使公務員登載不實部
      分與前開被告徐世忠、鍾經報、施冠洲持使公務員登載不
      實之鍾經報身分證（即鍾經報配偶欄為廖文靜之不實部分
      ）向移民署行使部分具有想像競合犯之裁判上一罪關係，
      應不另為無罪之諭知。2.至於公訴意旨認被告鍾經報、徐
      世忠持向北港戶政事務所辦妥之登載不實結婚登記文件向
      內政部警政署入出境管理局行使，然被告鍾經報、徐世忠
      係於95年4月11日向內政部警政署入出境管理局申辦廖文
      靜來臺事宜，至廖文靜於95年6月17日來臺後，始於95 年
      6月21日前往北港戶政事務所辦理結婚登記，有雲林縣北
      港鎮戶政事務所96年10月12日雲北戶字第0960002182號函
      附鍾經報與廖文靜結婚登記申請書、廖文靜入出境許可證
      、財團法人海峽交流基金會（95）中核字006066號證明書
      、廣西壯族自治區柳州市公證處結婚公證書、鍾經報戶籍
      謄本各1份（本院卷第75至82頁）、內政部入出國及移民
      署96年10月16日移署資處伶字第09611865130號函附廖文
      靜大陸地區人民進入臺灣地區旅行證申請書、大陸地區人
      民進入臺灣地區保證書、鍾經報戶籍謄本、財團法人海峽
      交流基金會證明書、鍾經報與廖文靜結婚公證書、廖文靜
      大陸地區人民入出臺灣地區申請書、保證書、廖文靜入出
      境許可證各1份（原審卷第83至97頁）在卷可參，被告鍾
      經報、徐世忠自不可能持向北港戶政事務所辦妥之結婚登
      記文件向入出境管理局申辦廖文靜來臺事宜甚明，上開部
      分原應為無罪判決之諭知，惟上開部分事實既與上揭被告
      徐世忠、鍾經報前開使北港戶政事務所公務員登載不實於
      職掌之戶口名簿、戶籍謄本、鍾經報身分證之有罪判決部
      分，有吸收關係之實質上一罪關係，爰不另為無罪判決之
      諭知。3.檢察官認被告徐世忠提供住處供廖文靜居住，係
      「容留」廖文靜，然查刑法第231條第1項所稱之「容留」
      ，係指供給姦淫者之場所而言，被告徐世忠僅提供廖文靜
      在臺居留時之住處，並無證據可認被告徐世忠亦提供姦淫
      之場所，尚非該條所稱之容留行為，惟此部分與被告徐世
      忠所犯意圖使女子與他人為性交行為而媒介以營利罪，有
      吸收關係之實質上一罪關係，應不另為無罪之諭知。
  七、另查，被告鍾經報、徐世忠雖持鍾經報與廖文靜在大陸地
      區結婚公證書向海基會驗證，而海基會係受行政院大陸委
      員會之委託，處理兩岸文書之驗證業務，則其承辦驗證業
      務之承辦員應係受公務機關委託承辦公務之人員，然海基
      會僅就該份結婚證書核驗是否確為廣西壯族自治區柳州市
      公證處公證員發給之結婚公證書，至於結婚公證書內容是
      否屬實，並非海基會驗證範圍，故此部分尚不涉及使公務
      員登載不實的問題。又關於廖文靜第1次進入臺灣地區前
      ，被告鍾經報前往雲林縣警察局北港分局北辰派出所對保
      ，然查「大陸地區人民進入臺灣地區保證書」之內容，係
      填寫被保證人（即申請來臺之大陸配偶）與保證人（在臺
      之臺籍配偶）之基本資料後，由保證人出具書面保證被保
      證人進入臺灣地區後會在特定處所居住，而負擔保證責任
      ，經保證人持該等書面向對保機關申請對保，由對保機關
      實質審查後簽註意見完成對保手續，徵諸臺灣地區與大陸
      地區人民關係條例第10條授權主管機關訂定之「大陸地區
      人民進入臺灣地區許可辦法」第15、16條規定即明。被告
      鍾經報向雲林縣警察局北港分局北辰派出所申請對保後，
      該所簽註意見為：「一、經查保證人鍾經報確實設籍並居
      住本轄，有能力履行保證責任。二、經詢保證人鍾經報稱
      ：渠與被保人廖文靜係夫妻關係，願意完全負起保證責任
      人責任。」，有該保證書1紙在卷可考（原審卷第99頁）
      ，可徵該派出所於簽註意見前，必須先行確認保證人即被
      告鍾經報是否確實住於該管轄區內，亦即公務員需為實質
      之審查，始得為一定之記載以完成「對保」之手續，並非
      一經保證人之聲明或申報，即有登載之義務，故上揭保證
      書應非刑法第214條使公務員登載不實文書罪之客體；又
      對保機關於保證書「簽註意見欄」記載：「經詢保證人鍾
      經報稱：渠與被保人廖文靜係夫妻關係，願意完全負起保
      證責任人責任。」之內容，係登載被告鍾經報陳稱之內容
      ，亦無登載不實可言，故均不成立使公務員登載不實罪，
      附此敘明。
據上論斷，應依刑事訴訟法第369 條第1 項前段、第364 條、第
299 條第1 項前段、第300 條，臺灣地區與大陸地區人民關係條
例第79條第1 項、第2 項，刑法第11條前段、刑法第2 條第1項
前段、修正前刑法第28條、現行刑法第28條、刑法第216 條、第
214 條、第231 條第1 項、修正前刑法第55條、現行刑法第55
條、修正前刑法第47條、現行刑法第47條第1 項、修正前刑法第
51條第5 款、刑法第59條、第38條第1 項第2 款，刑法施行法第
1條 之1 第1 項、第2 項前段，刪除前罰金罰鍰提高標準條例第
2條 ，中華民國96年罪犯減刑條例第2 條第1 項第3 款、第7 條
、第10條第1 項，判決如主文。
本案經檢察官周志榮到庭執行職務。
中    華    民    國    98    年    1     月    22    日
            刑事第九庭審判長法  官  陳貽男
                            法  官  何信慶
                            法  官  周盈文
以上正本證明與原本無異。
如不服本判決，應於收受送達後10日內向本院提出上訴書狀，其
未敘述上訴之理由者並得於提起上訴後10日內向本院補提理由書
（均須按他造當事人之人數附繕本）「切勿逕送上級法院」。
                            書記官  余姿慧
中    華    民    國    98    年    1     月    22    日
附錄：本案論罪科刑法條全文
臺灣地區與大陸地區人民關係條例第79條
違反第 15 條第 1 款規定者，處 1 年以上 7 年以下有期徒刑，
得併科新臺幣一百萬元以下罰金。
意圖營利而犯前項之罪者，處 3 年以上 10 年以下有期徒刑，得
併科新臺幣五百萬元以下罰金。
前二項之首謀者，處 5 年以上有期徒刑，得併科新臺幣一千萬元
以下罰金。
前三項之未遂犯罰之。
中華民國船舶、航空器或其他運輸工具所有人、營運人或船長、
機長、其他運輸工具駕駛人違反第15條第1款規定者，主管機關
得處該中華民國船舶、航空器或其他運輸工具一定期間之停航，
或廢止其有關證照，並得停止或廢止該船長、機長或駕駛人之職
業證照或資格。
中華民國船舶、航空器或其他運輸工具所有人，有第 1 項至第 4
項之行為或因其故意、重大過失致使第三人以其船舶、航空器或
其他運輸工具從事第1項至第4項之行為，且該行為係以運送大陸
地區人民非法進入臺灣地區為主要目的者，主管機關得沒入該船
舶、航空器或其他運輸工具。所有人明知該船舶、航空器或其他
運輸工具得沒入，為規避沒入之裁處而取得所有權者，亦同。
前項情形，如該船舶、航空器或其他運輸工具無相關主管機關得
予沒入時，得由查獲機關沒入之。
刑法第231條（圖利使人為性交或猥褻罪）
意圖使男女與他人為性交或猥褻之行為，而引誘、容留或媒介以
營利者，處5年以下有期徒刑，得併科10萬元以下罰金。以詐術
犯之者，亦同。
公務員包庇他人犯前項之罪者，依前項之規定加重其刑至二分之
一。
                                
附表：
一、入境課題4 張、教戰守則9 張。
二、帳冊5 本、記事本1 本。

司法院資訊處製作；財團法人民間司法改革基金會備份。
